【裁判字號】    98,訴,1361
【裁判日期】    980819
【裁判案由】    違反毒品危害防制條例
【裁判全文】
臺灣彰化地方法院刑事判決              98年度訴字第1361號
公  訴  人  臺灣彰化地方法院檢察署檢察官
被      告  甲○○
                    號
                  （現另案於臺灣彰化監獄執行中）
上列被告因違反毒品危害防制條例案件，經檢察官提起公訴（九
十八年度毒偵字第一五三二號），本院依簡式審判程序判決如下
：
    主    文
甲○○施用第一級毒品，累犯，處有期徒刑陸月，如易科罰金，
以新臺幣壹仟元折算壹日。
    犯罪事實及理由
一、犯罪事實：
    甲○○前因施用毒品案件，經本院裁定送觀察、勒戒後，認
    無繼續施用毒品之傾向，於民國九十年一月二日執行完畢釋
    放，並由臺灣彰化地方法院檢察署檢察官以八十九年度毒偵
    字第六０一四號為不起訴處分確定；又於九十二年間因施用
    毒品案件，經該署檢察官聲請送強制戒治並提起公訴，強制
    戒治部分於九十三年一月九日因毒品危害防制條例新法修正
    而釋放出所，所涉刑案部分，則經本院以九十二年度訴字第
    九一九號判決判處有期徒刑八月確定，於九十三年九月八日
    縮刑期滿執行完畢；再於九十五年間因施用毒品案件，經本
    院以九十五年度訴字第一四七八號判決判處有期徒刑九月，
    嗣經臺灣高等法院臺中分院以九十五年度上訴字第二七八三
    號判決駁回上訴確定，減刑後於九十六年七月十六日縮短刑
    期執行完畢。詎仍不知悔改，復基於施用第一級毒品之犯意
    ，於九十八年五月十一日，在其位於彰化縣伸港鄉○○村○
    ○路○段四五０巷八號居所，以將海洛因置於針筒內注射之
    方式，施用第一級毒品海洛因一次。俟甲○○於同年月十四
    日十一時五十分許，於其上開施用海洛因犯罪未為有偵查權
    限之機關或公務員發覺前，主動向員警自首犯行，而接受裁
    判，且經警採尿送驗結果，呈嗎啡陽性反應。
二、本案證據：
(一)被告自白。
(二)彰化縣警察局鹿港分局委託檢驗尿液代號與真實姓名對照認
    證單。
(三)銓昕科技股份有限公司濫用藥物尿液檢驗報告。
(四)自首情形紀錄表。
(五)臺灣高等法院被告前案紀錄表、刑案資料查註紀錄表。
三、按毒品危害防制條例於九十二年七月九日修正公布，自九十
    三年一月九日施行，其中第二十條、第二十三條將施用毒品
    之刑事處遇程序，區分為「初犯」及「五年內再犯」、「五
    年後再犯」。依其立法理由之說明：「初犯」，經觀察、勒
    戒或強制戒治後，應為不起訴處分或不付審理之裁定；經觀
    察、勒戒或強制戒治執行完畢釋放後，「五年內再犯」者，
    因其再犯率甚高，原實施之觀察、勒戒及強制戒治既已無法
    收其實效，爰依法追訴或裁定交付審理。至於經觀察、勒戒
    或強制戒治執行完畢釋放後，「五年後再犯」者，前所實施
    之觀察、勒戒或強制戒治已足以遮斷其施用毒品之毒癮，為
    期自新及協助其斷除毒癮，仍適用「初犯」規定，先經觀察
    、勒戒或強制戒治之程序。從而依修正後之規定，僅限於「
    初犯」及「五年後再犯」二種情形，始應先經觀察、勒戒或
    強制戒治程序。倘被告於五年內已再犯施用毒品，經依法追
    訴處罰，縱其第三次（或第三次以上）再度施用毒品之時間
    ，在初犯經觀察、勒戒或強制戒治執行完畢釋放五年以後，
    因與單純之「五年後再犯」之情形有別，已不合於「五年後
    再犯」之例外規定，且因已於「五年內再犯」，顯見其再犯
    率甚高，原實施觀察、勒戒或強制戒治，已無法收其實效，
    即應回歸原則性規定，由檢察官逕行起訴，依該條例第十條
    處罰（最高法院九十五年五月九日第七次刑事庭會議決定、
    九十五年度臺非字第一三四號裁判意旨參照）。查，被告前
    因施用毒品案件，經本院裁定送觀察、勒戒後，認無繼續施
    用毒品之傾向，於九十年一月二日執行完畢釋放，並由臺灣
    彰化地方法院檢察署檢察官以八十九年度毒偵字第六０一四
    號為不起訴處分確定；又於九十二年間因施用毒品案件，經
    該署檢察官聲請送強制戒治並提起公訴，強制戒治部分於九
    十三年一月九日因毒品危害防制條例新法修正而釋放出所，
    所涉刑案部分，則經本院以九十二年度訴字第九一九號判決
    判處有期徒刑八月確定，於九十三年九月八日縮刑期滿執行
    完畢；再於九十五年間因施用毒品案件，經本院以九十五年
    度訴字第一四七八號判決判處有期徒刑九月，嗣經臺灣高等
    法院臺中分院以九十五年度上訴字第二七八三號判決駁回上
    訴確定，減刑後於九十六年七月十六日縮短刑期執行完畢等
    情，有卷附臺灣高等法院被告前案紀錄表、臺灣彰化地方法
    院檢察署刑案資料查註紀錄表可佐，足見被告在九十年一月
    二日觀察、勒戒執行完畢後五年內，曾再犯施用毒品案件，
    並經法院判刑確定後執行完畢，是被告前次所為之觀察、勒
    戒治療程序，顯未能收到祛除毒癮之實效，參諸首揭說明，
    被告再犯本案施用第一級毒品之犯行，應依法論科。
四、應依刑事訴訟法第二百七十三條之一第一項、第二百九十九
    條第一項前段、第三百十條之二、第四百五十四條第一項，
    毒品危害防制條例第十條第一項，刑法第十一條前段、第四
    十七條第一項、第四十一條第一項前段、第六十二條前段，
    判決如主文。
五、如不服本判決，應於判決送達後十日內，向本院提出上訴狀
    （須附繕本），上訴於臺灣高等法院臺中分院。
本案經檢察官賴志盛到庭執行職務。
中    華    民    國    98    年    8     月    19    日
                  刑事第五庭  法  官  周  莉  菁
以上正本證明與原本無異。
如不服本判決應於收受判決後10日內向本院提出上訴書狀，並應
敘述具體理由；其未敘述上訴理由者，應於上訴期間屆滿後20日
內向本院補提理由書 (均須按他造當事人之人數附繕本)「切勿
逕送上級法院」。
中    華    民    國    98    年    8     月    19    日
                              書記官  卓  俊  杰
附錄本判決論罪科刑法條：
毒品危害防制條例第10條第1項：
施用第一級毒品者，處六月以上五年以下有期徒刑。


司法院資訊處製作；財團法人民間司法改革基金會備份。
